臺灣高雄地方法院刑事判決　　　　　　　　　　　　　九十二年度易字第一四四○號
　　公　訴　人　臺灣高雄地方法院檢察署檢察官
　　被　　　告　戊○○
　　　　　　　　庚　○
右列被告等因詐欺案件，經檢察官提起公訴（九十一年度偵字第一七一○九號），本
院判決如左：
    主  文
戊○○、庚○均無罪。
    理  由
一、公訴意旨如附件之起訴書所載（同案被告癸○○現正通緝中，俟緝獲後另行處理
    之）。
二、本件公訴意旨認被告戊○○、庚○二人涉犯刑法第三百三十九條第一項之詐欺取
    財罪嫌，無非係以（一）告訴人壬○○之指訴。（二）被告戊○○、庚○二人無
    法舉證證明所稱曾經出資及出資遭同案被告癸○○取走一情。（三）本件契約係
  由被告戊○○、庚○二人與同案被告癸○○同列為甲方，告訴人壬○○、乙○○
    （辛○○之配偶）、丙○○（己○○之配偶）三人等同列為乙方，及乙方出資達
    新台幣（下同）五百萬元，卻僅取得三分之一權利，與常理不符。（四）被告戊○○、庚○二人與同案被告癸○○於告訴人壬○○、乙○○、丙○○等出資後未
    為任何開採之準備行為。（五）同案被告癸○○已經逃匿，被告庚○、戊○○復
    推稱亦係受害者，均與常情有違，應認渠等間有詐欺之犯意聯絡等資為其所憑論
    據。訊據被告戊○○、庚○均堅決否認有何上開詐欺犯行並辯稱：（一）當初係
    同案被告癸○○找渠等投資承租系爭河川地，同案被告癸○○並拿影印之承租系
    爭河川地合約書等資料給渠等看，渠等認為可行才投資新台幣（下同）一百萬元
    ，後來同案被告癸○○又說資金還不夠，才由戊○○再找告訴人辛○○等人投資
    ，而投資的錢均係同案被告癸○○拿走的，渠等也是受害者。（二）同案被告癸○○有無向系爭河川地地主承租，渠等也不清楚等語。
三、按犯罪事實應依證據認定之，無證據不得推定其犯罪事實，又不能證明被告犯罪
    者，應諭知無罪之判決，刑事訴訟法第一百五十四條第二項、第三百零一條第一
    項分別定有明文。
四、經查：（一）政府確曾公告許可疏浚荖濃溪河道，惟系爭河川地之疏浚計畫嗣因
    民眾反對而告停止，及若取得系爭河川地之承租權，確能在政府疏浚系爭河川地
    時獲取利益等情，除經被告二人辯述在卷，復為告訴人辛○○、壬○○於偵查及
    本院調查時陳明屬實，此外，並有荖濃溪六龜大橋至大津橋下游疏浚區段分佈圖
    、高屏溪水系荖濃溪六龜大橋至大津橋下游段砂石採取整體管理改善計畫書等資
    料在卷可參，已徵被告二人所稱投資取得系爭河川地承租權，可於政府疏浚系爭
    河川地時獲利一節，非出子虛，合先敘明。（二）本件投資案係同案被告癸○○
    提供資料邀約被告戊○○、庚○二人合夥，被告戊○○、庚○二人復邀約告訴人
    等入股，全案係同案被告癸○○主導等情，業據被告戊○○、庚○二人供陳在卷
    ，上開陳述固因同案被告癸○○在逃而無直接證據證明，然查同案被告癸○○與
    被告戊○○、庚○二人於承租系爭河川地之前，曾向第三人鍾國華借款以供承租
    系爭河川地之用，嗣由同案被告癸○○一人與系爭河川地地主丁○○簽立承租契
    約等情，業據鍾國華於八十八年度偵字第一一○六八號詐欺案件偵查時供陳在卷
    ，並經證人丁○○於本院審理時證述明確，是時係以同案被告癸○○之名義借款
    及承租系爭河川地，此有上開偵查卷內鍾國華提出之本票、保管證、合約書在卷
    可憑，若被告戊○○、庚○二人與同案被告癸○○係共同謀議詐欺之人，同案被
    告癸○○豈有可能僅由其一人具名負全部責任？再查出面向證人丁○○承租系爭
    河川地之人僅有同案被告癸○○一人，丁○○從未見過被告戊○○、庚○二人等
    情，亦據證人丁○○於本院審理時證述綦詳，益徵主導全案進行之人係同案被告
    癸○○一人，被告戊○○、庚○二人對於承租系爭河川地及事後未繳款至承租契
    約被解除等情均無從知悉，被告戊○○、庚○二人既無從得知細節，如何認其二
    人係明知無承租權而有詐騙告訴人之犯行。（三）同案被告癸○○提出之前開承
    租系爭河川地之合約書中第六條第二款至第四款所載約定付款部分之「付清」字
    樣係遭人偽造一節，業經證人丁○○在庭指證無訛，而告訴人等均未曾見過該合
    約書，亦未曾要求審閱該合約書一節，業據告訴人供陳在卷，顯見前開合約書上
    「付清」二字，並非被告戊○○、庚○二人所偽造用以取信告訴人，而該合約書
    係同案被告癸○○提出給檢察官，也是由同案被告癸○○出面簽立，堪認上開「
    付清」二字係同案被告癸○○所書寫，其用意在隱瞞被告戊○○、庚○二人未取
    得承租權之事實，又如被告戊○○、庚○二人確與同案被告癸○○係屬共犯，同
    案被告癸○○何需有偽造前開「付清」字樣欺騙被告戊○○、庚○二人？（四）
    另參以告訴人壬○○、乙○○、丙○○出資後（嗣告訴人壬○○因所代替出資之
    股票無法兌現而退出前開投資），同案被告癸○○，及被告戊○○、庚○二人曾
    共同簽發與出資額相同之本票予告訴人等以為擔保，此為被告戊○○、庚○二人
    及告訴人等所不否認，並有該本票影本附於本院卷可查，而被告戊○○、庚○二
    人出資後（戊○○出資五十萬元，庚○向戊○○借款五十萬元以為出資），同案
    被告癸○○亦單獨簽發與出資額相同之本票予被告戊○○，除經被告戊○○、庚○二人辯述在卷，並有該本票影本（核與正本相符，閱後當庭發還）在卷可憑，
    及參以上開告訴人壬○○、乙○○、丙○○等在簽約時所交付之出資，係由同案
    被告癸○○收受，此經告訴人辛○○於本院陳明屬實，又告訴人壬○○所交付之
    二百五十萬元支票，亦係由同案被告癸○○於八十八年三月十九日背書並開戶後
    提領，此有高雄區中小企業銀行橋頭分行九十二年六月十三日（九二）高銀橋字
    第九二號函、支票正反面影本在卷可稽，均徵本件投資案之實際主導者應僅係同
    案被告癸○○一人。
    （五）公訴人雖以被告戊○○、庚○二人與同案被告癸○○在契約上同為甲方，
    且取得之權利與所出資額不成比例，而認被告戊○○、庚○二人與同案被告癸○○間有犯意聯絡，惟在契約上是否同列一方及所取得之權利範圍，蓋屬契約自由
    之範疇，能否因此遽認被告等間具有犯意之聯絡，尚值商榷。（六）至本件被告
    等雖確未購買任何開採砂石機具無訛，此為被告戊○○、庚○二人所不否認，然
    本件政府已經暫緩系爭河川地之疏浚計畫，業如前述，自無先行購買開採機具之
    必要，從而，亦難執此即認被告戊○○、庚○二人蓄意詐騙告訴人等。
    （七）綜上，公訴意旨雖指被告戊○○、庚○二人涉犯刑法第三百三十九條第一
    項之詐欺取財罪嫌，然並無任何積極證據足認被告戊○○、庚○二人確涉有上開
    詐欺犯行，揆諸上開規定，應認被告戊○○、庚○二人犯罪不能證明，依法應諭
    知無罪之判決。
據上論斷，應依刑事訴訟法第三百零一條第一項，判決如主文。
本案經檢察官甲○○到庭執行職務。
中      華      民      國    九十三    年      四      月      五      日
                        臺灣高雄地方法院刑事第十四庭
                            審判長  法  官  李淑惠
                                    法  官  林俊寬
                                    法  官  黃呈熹
右正本證明與原本無異。
如不服本判決，應於判決送達後十日內，向本院提出上訴狀。
                                    書記官  梁瑜玲
中    華    民    國      九十三      年      四      月      六      日
